【裁判字號】    97,訴,485
【裁判日期】    970327
【裁判案由】    損害賠償
【裁判全文】
臺灣臺中地方法院民事判決  97年度訴字第485號
原      告  丙○○
訴訟代理人  乙○○
被      告  丁○○
被      告  甲○○
                        2號
當事人間損害賠償事件，本院於民國97年3月13日言詞辯論終結
，判決如下：
    主    文
原告之訴駁回。
訴訟費用由原告負擔。
    事實及理由
一、原告主張：
（一）原告為退伍軍人，一身清白，於民國65年間雖曾向臺灣土
      地銀行辦理帳戶存款，但從未向臺灣土地銀行辦理過任何
      貸款。詎於96年6月29日接到本院中院彥民執字第34241號
      執行命令，其上記載原告積欠臺灣土地銀行新台幣（下同
      ）525,228元及利息，不勝訝異。原告乃向臺灣土地銀行
      聲請閱卷，經該行提供原始資料，才發現原告之姓名被冒
      用，貸款文件之簽名非原告所簽，用印處亦非原告之印鑑
      章。
（二）被告甲○○創辦上邦建設公司，自60年1月起在台中縣潭
      子鄉、台中市北屯區舊社里及南投縣草屯等地建屋銷售，
      所興建之房屋都甚為暢銷，其原因完全是靠當時臺灣土地
      銀行臺中分行經理劉道明之支持與贊助，而劉道明亦從中
      獲利。被告甲○○假借原告之名義向臺灣土地銀行臺中分
      行借款，而劉道明無不贊助，致原告積欠不實借款至今。
（三）原告退伍後大部分時間住在高雄等地，並未住在戶籍地，
      所以沒有收到任何法院之文件。
（四）原告因上開不實之貸款，致所有帳戶之存款遭強制執行，
      身心痛苦，爰依據侵權行為之法律關係，請求被告應給付
      慰撫金100萬元。
（五）並聲明：被告應給付原告100萬元即自起訴狀繕本送達之
      翌日起至清償日止，按年息5%計算之利息。
二、被告丁○○則以：
（一）伊是臺灣土地銀行股份有限公司（原名稱為臺灣土地銀行
      ）之行員，分派辦理逾催業務，為本院96年度執字第3424
      1號返還借款債權人臺灣土地銀行股份有限公司之代理人
      ，並非債權人。
（二）原告於66年5月31日，向臺灣土地銀行申請甲種活期存款
      ，66年6月16日開立帳號1633帳戶，66年11月4日，向臺灣
      土地銀行借款40萬元，期限6個月，並於66年11月15日邀
      同被告甲○○、訴外人孫柏林、熊覺民為共同發票人簽訂
      本票1紙，其甲種活期存款及本票上之印鑑與原告所提65
      年12月1日之印鑑證明相符，而後所展期本票上之印鑑亦
      為相同之印鑑章，足以證明系爭借款係原告所為。
（三）臺灣土地銀行股份有限公司依據本院91年執六字第11739
      債權憑證對原告之財產執行，是依法之行為，對原告並無
      任何損害。況原告於96年7月27日曾委託律師向臺灣土地
      銀行股份有限公司聲請和解，足證原告亦承認系爭債務。
（四）並聲明：原告之訴駁回。
三、被告甲○○則以：
（一）原告於66年間擔任上邦企業股份有限公司董事兼業務經理
      。因其本身經濟不佳，無力投資入股，乃向臺灣土地銀行
      台中分行貸款，並央求伊及公司經理熊覺民擔任連帶保證
      人，系爭借款之對保程序原告皆全程親自參與。又原告當
      時向臺灣土地銀行台中分行所貸得之款項，亦直接匯入原
      告所開設之帳戶內。原告於貸款30餘年後，竟指稱當年貸
      款係被冒名，貸款文件上之簽名非其所簽，用印處亦非其
      印鑑，實屬荒謬。
（二）按因侵權行為所生之請求權，自請求權人知有損害及賠償
      義務人時起，2年間不行使而消滅，自有侵權行為時起，
      逾10年者亦同。民法第197條第1項定有明文。本件原告係
      依據侵權行為之法律關係請求，其請求權已罹於時效而消
      滅。
（三）並聲明：原告之訴駁回。
四、本院判斷：
（一）被告甲○○部分：按因侵權行為所生之請求權，自請求權
      人知有損害及賠償義務人時起，2年間不行使而消滅，自
      有侵權行為時起，逾10年者亦同。民法第197條第1項定有
      明文。查系爭借款發生於66年間，縱使原告主張被冒名借
      款屬實，則至原告提起本件侵權行為損害賠償之訴時，已
      逾上開法條規定2年及10年之時效，被告甲○○已為時效
      抗辯，原告自不得再向被告甲○○請求損害賠償。
（二）被告丁○○部分：被告丁○○僅係臺灣土地銀行股份有限
      公司之職員，就本院96年度執字第34241號返還借款之強
      制執行案件，為該行之代理人，業經本院依職權調閱上開
      執行卷查明屬實，是被告丁○○僅是代理臺灣土地銀行股
      份有限公司依已成立之執行名義，依法執行原告之財產，
      對原告並無任何不法之侵權行為，則原告請求被告丁○○
      負損害賠償責任，亦屬無據。
（三）綜上，原告依據侵權行為之法律關係，請求被告給付100
      萬元及利息，均無理由，應駁回其訴。
五、本件事證已臻明確，兩造其餘主張及舉證，核與本件判決無
    影響，爰不一一贅述，附此敘明。
六、訴訟費用負擔之依據：民事訴訟法第78條。
中    華    民    國    97    年    3    月    27    日
                  民事第三庭    法  官  謝慧敏
正本係照原本作成。
如對本判決上訴，須於判決送達後20日內向本院提出上訴狀。
中    華    民    國    97    年    3    月    27    日
                                書記官


司法院資訊處製作；財團法人民間司法改革基金會備份。
